臺灣臺北地方法院刑事裁定　　　　　　 100年度聲判字第59號
聲　請　人
即　告訴人　何祖興
被　　　告　陳純華
上列被告因詐欺等案件，聲請人對之提出告訴，經臺灣臺北地方
法院檢察署檢察官於中華民國100年1月12日以100年度偵字第744
號不起訴處分，聲請人聲請再議，經臺灣高等法院檢察署於100
年2月10日以100年度上聲議字第1130號處分書駁回再議，聲請人
聲請交付審判，本院裁定如下：
    主  文
聲請駁回。
    理  由
一、按告訴人不服上級法院檢察署檢察長或檢察總長認再議為無
    理由而駁回之處分者，得於接受處分書後10日內委任律師提
    出理由狀，向該管第一審法院聲請交付審判。法院認為交付
    審判之聲請不合法或無理由者，應駁回之。刑事訴訟法第25
    8條之1、第258條之3第2 項前段，分別定有明文。查本件臺
    灣高等法院檢察署檢察長於民國100年2 月10日以100年度上
    聲議字第1130號認再議為無理由而駁回再議之聲請，該處分
    書於100年2月18日送達於聲請人之住所，有前揭處分書及送
    達證書各1 件附於上開卷宗可憑，又聲請人本身即為律師一
    情，亦有法院登錄資料及律師基本資料各1 紙附卷可憑（見
    本院卷第9 至10頁），則聲請人不服該駁回再議之處分，於
    同年月21日向本院聲請交付審判，未逾法定不變期間，合先
    敘明。
二、聲請交付審判意旨：如附件「聲請交付審判狀」所載。
三、按刑事訴訟法之所以增訂「聲請法院交付審判制度」，其目
    的係為對於檢察官起訴裁量之制衡，除貫徹檢察機關內部檢
    察一體之原則所含有之內部監督機制外，另宜有檢察機關以
    外之監督機制，由法院保有最終審查權而介入審查，提供告
    訴人多一層救濟途徑（刑事訴訟法第258條之1立法理由參照
    ），以促使檢察官對於不起訴處分為最慎重之篩選，審慎運
    用其不起訴裁量權。從而，本條之適用一方面係強制告訴人
    先循檢察機關內部之監督機制救濟無效果後，始由法院為之
    ；另方面亦促使檢察機關內部省視其不起訴處分是否妥當，
    法院有最終審查權。惟交付審判之制度雖賦與法院於告訴人
    交付審判之聲請裁定准否前，可依同法第258條之3第3 項規
    定為「必要之調查」，然其調查證據之範圍，自應以偵查中
    曾顯現之證據為限；而同法第260 條對於不起訴處分已確定
    或緩起訴處分期滿未經撤銷者，於特定情形下得再行起訴之
    規定，其立法理由已說明該所謂不起訴處分已確定者，包括
    「聲請法院交付審判復經駁回者」之情形在內，是前述「得
    為必要之調查」，其調查證據範圍，更應以偵查中曾顯現之
    證據為限，不得就告訴人新提出之證據再為調查，亦不得蒐
    集偵查卷以外之證據，否則將與刑事訴訟法第260 條之再行
    起訴規定混淆不清，亦將使法院兼任檢察官之責，而有回復
    「糾問制度」之虞。又法院於審查交付審判之聲請有無理由
    時，除認為告訴人所指摘不利被告之事證未經檢察機關詳為
    調查或斟酌，或不起訴處分書所載理由違背經驗法則、論理
    法則或其他證據法則者外，不宜率予交付審判（法院辦理刑
    事訴訟案件應行注意事項第118 項參照）。至上開所謂告訴
    人所指摘不利被告之事證未經檢察機關詳為調查，係指告訴
    人所提出請求調查之證據，檢察官未予調查，且若經調查，
    即足以動搖原偵查檢察官事實之認定及處分之決定而言。倘
    調查結果，尚不足以動搖原事實之認定及處分之決定者，仍
    不能率予交付審判，自不待言。
四、次按犯罪事實應依證據認定之，無證據不得認定犯罪事實，
    刑事訴訟法第154條第2項定有明文；所謂認定犯罪事實之證
    據，係指足以認定被告確有犯罪行為之積極證據而言，該項
    證據自須適合於被告犯罪事實之認定，始得採為斷罪資料。
    是否可信，更應參酌各方面之情形，尤不能以推測之詞，遽
    為判斷。又認定犯罪事實所憑之證據，雖不以直接證據為限
    ，間接證據亦包括在內，然而無論直接或間接證據，其為訴
    訟上之證明，需於通常一般之人均不致有所懷疑，而得確信
    其為真實之程度者，始得據為有罪之認定，倘其證明尚未達
    到此一程度，而有合理之懷疑存在時，即無從為有罪之確信
    ，最高法院著有29年上字第3105號、76年臺上字第4986號判
    例可資參照。又刑法第339 條詐欺取財罪之成立，須行為人
    主觀上有為自己或第三人不法所有之意圖，客觀上係以詐術
    使人將本人或第三人之物交付為構成要件。而所謂以詐術使
    人交付財物，必須行為人確有施用詐術，被詐欺人因其詐術
    陷於錯誤，而交付財物之因果關係。若其並未施用詐術，或
    所用方法不能認為詐術，或不致使人陷於錯誤，即不構成該
    罪，最高法院著有30年上字第816號、40年臺上字第86號及
    46年臺上字第260號判例可資參照。
五、經查：
  (一)聲請人指訴被告陳純華根本不認識聲請人友人鄭學通，卻利
    用聲請人與鄭學通之同窗、同鄉關係，意圖為自己不法之所
    有，對鄭學通施行詐騙，使得鄭學通斥責聲請人利用美色向
    其騙取錢財，因而不再往來等語。然查，訊據被告堅決否認
    有何上開犯嫌，辯稱：當初伊協助辦理聲請人配偶之後事，
    聲請人對其服務感到滿意，因此主動向伊表示欲購買10份龍
    巖人本服務股份有限公司（下稱龍巖公司）之禮儀服務契約
    ，每份契約定價新臺幣（下同）50,000元，伊算聲請人49,0
    00元，伊與聲請人的兒子何人哲分次到聲請人家中拿取價款
    ，直到97年3 月30日取清價款，聲請人當時告訴伊有朋友鄭
    學通住在花蓮，可能也需要禮儀契約之服務，而親筆書立推
    薦信及交付其配偶喪禮之光碟片，要伊找機會前往花蓮與鄭
    學通接洽，伊即前往花蓮將推薦信及光碟片交付予鄭學通之
    配偶，過程中未曾與鄭學通接觸，亦未曾對鄭學通推銷，伊
    沒有詐欺、背信等行為等語，核與證人即聲請人兒子何人哲
    證述當初聲請人因為對於被告的服務很滿意，決定向被告購
    買上開禮儀服務契約，購買的過程（包括簽約、付款）伊都
    在場，聲請人是自己要買上開禮儀契約的，並說有機會以後
    可以分享給鄭學通等語相符，並有新購件簽單轉回客管科明
    細表暨營業處回執表、龍巖公司分處權狀簽回紀錄表、承購
    書、龍巖公司真龍殿寶藏苑優雅型個人骨灰室買賣契約書及
    證人何人哲出具之聲明書等件在卷可佐（見他卷第21至26頁
    、第29頁），足見聲請人係出於自願性同意向被告購買上開
    禮儀服務契約，而非因被告施用詐術所致。又聲請人對於被
    告以何方式詐騙鄭學通，使鄭學通誤認聲請人有詐欺行為一
    節，並未於聲請交付審判狀內載明，亦無其他積極證據證明
    被告有何向聲請人或鄭學通為施用詐術之犯行，是被告所為
    自與刑法詐欺罪之構成要件顯有不符。
  (二)次查，觀諸上開買賣契約書中，並未記載被告須向鄭學通銷
    售禮儀服務契約始願付款之但書，亦無被告受聲請人委任處
    理任何事務之條款。是以契約內容觀之，聲請人與龍巖公司
    間所存者僅係單純之買賣契約，並無聲請人所指被告應向鄭
    學通銷售禮儀契約的條款，則聲請人據此指摘被告違反受託
    業務，涉犯背信罪嫌云云，亦屬無據。
六、綜上所述，檢察官為不起訴處分之理由，無何違背經驗法則
    、論理法則或其他證據法則之情事，本院認本件並無聲請人
    所指摘不起訴處分書所載理由違背經驗法則、論理法則或其
    他證據法則等得據以交付審判之事由存在，聲請人猶執前詞
    聲請交付審判，指摘原不起訴處分及駁回再議聲請之理由不
    當，復未能提出原偵查卷內有何其他之確切證據足以影響原
    偵查結果，以供本院調查參酌，揆諸上開說明，本件交付審
    判之聲請為無理由，應予駁回。
七、結論：應依刑事訴訟法第258條之3第2 項前段，裁定如主文
    。
中    華    民    國   100    年    5     月    30    日
              刑事第十三庭審判長法  官  許泰誠
                                法  官  李貞瑩
                                法  官  陳君鳳
以上正本證明與原本無異。
本裁定不得抗告。
                                書記官  楊湘雯
中    華    民    國   100    年    5     月    30    日